臺灣屏東地方法院民事裁定　　　　　　100年度消債抗字第9號
抗　告　人　匯誠第一資產管理股份有限公司
法定代理人　王裕南
代　理　人　李建昌
　　　　　　莊瑄環
相　對　人　潘淑萍
上列抗告人與相對人間因撤銷更生事件，對本院於中華民國100
年3 月3日所為裁定（100年度消債聲字第4號），提起抗告，本
院裁定如下：
    主  文
抗告駁回。
抗告程序費用新台幣壹仟元由抗告人負擔。
    理  由
一、本件抗告意旨略以：相對人前向中華商業銀行申辦信用卡使
    用，積欠信用卡消費款本息新台幣（下同）186,313 元（抗
    告人於原審另主張相對人積欠台灣大哥大公司電信費用29,6
    70元，台灣大哥大公司並已將此債權讓與抗告人，惟抗告人
    於本院已不再對相對人主張有此債權，見本院卷第47頁），
    中華商業銀行嗣後將對相對人之債權讓與伊公司。相對人明
    知其仍積欠上開債務，竟於向本院聲請更生時，故意未陳報
    上開債務，致伊公司未於本院所定期間內申報債權，影響伊
    公司之權益甚鉅，相對人所為自屬消費者債務清理條例第76
    條第1 項所定有虛報債務之情事，伊公司自得依前揭規定聲
    請裁定撤銷更生，並開始清算程序。原審未察，竟駁回伊公
    司之聲請，爰對原裁定提起抗告，請求予以廢棄等語。
二、按自法院認可更生方案之翌日起一年內，發見債務人有虛報
    債務、隱匿財產，或對於債權人中之一人或數人允許額外利
    益之情事者，法院得依債權人之聲請裁定撤銷更生，並應同
    時裁定開始清算程序，消費者債務清理條例第76條第1 項定
    有明文。而其立法理由謂：「債務人於更生方案認可前，有
    虛報債務、隱匿財產，或對於債權人中之一人或數人允許額
    外利益等詐欺更生情事，債權人於法院認可更生方案後始查
    悉者，應許債權人有權聲請法院撤銷更生。法院得依其聲請
    斟酌情形，為是否撤銷更生之裁定，以避免更生制度遭濫用
    ，並兼顧全體債權人之權益，惟是否撤銷更生，法院有裁量
    權……」。又所謂虛報債務，係指債務人對第三人實際上未
    負擔債務，而於債權人清冊中虛偽記載該第三人之債權，致
    影響全體債權人依更生程序受償之權益而言，倘債權人之債
    權確屬真實，僅債務人未將其列入債權人清冊者，尚非債務
    人虛報債務之問題（最高法院70年度台抗字第513 號裁定意
    旨參照）。
三、經查：
  (一)抗告人主張其對相對人有186,313 元之債權（下稱系爭債權
    ），且相對人向本院聲請更生時並未予陳報，以致於本院裁
    定認可之更生方案，未將抗告人之債權列入之事實，固據抗
    告人提出中華銀行信用卡申請書、信用卡歷史交易帳務明細
    表、債權讓與聲明書、債權讓與公告等件為證，並經本院依
    職權調取本院98年度消債更字第158 號及99年度司執消債更
    字第93號卷宗核閱屬實。惟揆諸上開說明，相對人漏列抗告
    人之債權，與虛報債務之情形有間，尚難認有得撤銷更生之
    情形。
  (二)相對人於聲請更生時，依其所提出之財團法人金融聯合徵信
    中心當事人綜合信用報告及台灣台北地方法院執行命令所示
    ，陳報其債權人有台北富邦商業銀行、兆豐國際商業銀行、
    聯邦商業銀行、台新國際商業銀行、日盛國際商業銀行、中
    國信託商業銀行、友邦國際信用卡公司、第一金融資產管理
    股份有限公司、摩根聯邦資產管理股份有限公司及裕融企業
    股份有限公司，且陳報之債務金額高達2,289,143 元，不可
    謂不多，而系爭債權僅有186,313 元，所占比例不高，相對
    人應無故意予以漏列之必要。且抗告人固自中華商業銀行受
    讓系爭債權，並已為債權讓與之公告，惟尚無法證明相對人
    確已知悉該讓與之事實，自難期待相對人於聲請更生時陳報
    抗告人有系爭債權，縱使認為虛報債務包括故意漏列之情形
    ，亦難認為相對人有此故意存在，而得裁定撤銷更生。
  (三)依消費者債務清理條例第76條之立法理由，法院於審酌是否
    撤銷更生時，即應就全體債權人之權益加以考量。抗告人系
    爭債權之金額為186,313 元，而本件更生債權總金額額為3,
    327,509 元（見本院98年度司執消債更字第93號認可更生方
    案裁定），系爭債權僅約占更生債權總額之5.6 ％，比例不
    高，倘裁定撤銷更生，並開始清算程序，無疑剝奪其他債權
    人依更生方案逐期受償之權利，明顯影響其他債權人之利益
    ，則亦難認有撤銷更生之必要。
四、綜上所述，本件抗告人依消費者債務清理條例第76條第1 項
    規定，請求裁定撤銷更生，為無理由，應予駁回。原審駁回
    抗告人之聲請，經核並無不合，抗告人指摘原裁定不當，求
    予廢棄，非有理由，應予駁回。
五、據上論結，本件抗告為無理由，依消費者債務清理條例第15
    條、民事訴訟法第495 條之1 第1 項、第449 條第1 項、第
    95條、第78條，裁定如主文。
中    華    民    國    100   年     8    月    30    日
                  民事第二庭  審判長法  官  春生
                                    法  官  陳威宏
                                    法  官  程士傑
正本係照原本作成。
如對本裁定再抗告，須於裁定送達後10日內向本院提出再抗告狀
，並繳納抗告費新臺幣一千元，同時表明再抗告理由，再抗告理
由須以適用法規顯有錯誤為限，並應委任律師為訴訟代理人
中    華    民    國    100   年     8    月    30    日
                                    書記官  李家維